【裁判字號】    99,上易,525
【裁判日期】    990622
【裁判案由】    毀損
【裁判全文】
臺灣高等法院臺中分院刑事判決         99年度上易字第525號
上  訴  人
即  被  告  甲○○
上  訴  人
即  被  告  戊○○
上列2 人共同
選任辯護人  宋永祥律師
            蔡其龍律師
上列上訴人因毀損案件，不服臺灣臺中地方法院98年度易字第39
63號中華民國99年3月3日第一審判決（起訴案號：臺灣臺中地方
法院檢察署98年度偵字第12442 號），提起上訴，本院判決如下
：
    主  文
原判決撤銷。
甲○○、戊○○共同犯毀損他人物品罪，各處拘役肆拾日，如易
科罰金，均以新臺幣壹仟元折算壹日。
    事  實
一、甲○○、戊○○為夫妻，2人受僱在臺中市○區○○街203號
    騎樓內之快炒餐飲店服務。而乙○○、己○○為未婚夫妻兼
    合夥人關係，則在上址租屋與甲○○、戊○○仳鄰經營飲料
    店。甲○○、戊○○因生意經營而與乙○○、己○○迭起嫌
    隙，於民國98年2月9日晚間9時30分許，甲○○、戊○○、
    乙○○、己○○在上址，又發生口角及肢體衡突，甲○○、
    戊○○遭乙○○、己○○毆打後（乙○○、己○○涉犯傷害
    罪，業經臺灣臺中地方法院以98年度易字第2561號判決分別
    判處有期徒刑2月，如易科罰金均以新臺幣1千元折算1日）
    ，心生不滿，便夥同3名真實姓名、年籍不詳之成年男子，
    共同基於毀損他人物品之犯意聯絡，於是日晚上10時2分至
    10時34分間之某時，在上址，共同徒手毀損乙○○、己○○
    所有之軟水系統裝1組、冰箱1台、全自動開水機1台、製冰
    機1台、收銀機1台、封口機2台、果糖機1台、打卡鐘1個、
    對講機2支、無線電話1支、茶桶3個、落地招牌1組、廚房隔
    間玻璃1片、廣告DM、彩色宣傳海報約5000張、茶葉約50斤
    、果糖約10桶等物，足以生損害於乙○○、己○○。
二、案經乙○○、己○○訴請臺灣臺中地方法院檢察署檢察官偵
    查起訴。
    理  由
壹、證據能力部分：
一、按檢察官職司追訴犯罪，就審判程式之訴訟構造言，檢察官
    係屬與被告對立之當事人一方，偵查中對被告以外之人所為
    之偵查筆錄，或被告以外之人向檢察官所提之書面陳述，性
    質上均屬傳聞證據。在理論上，如未予被告反對詰問、適當
    辯解之機會，一律准其為證據，似有違當事人進行主義之精
    神，對被告之防禦權亦有所妨礙；然而現階段刑事訴訟法規
    定檢察官代表國家偵查犯罪、實施公訴，必須對於被告之犯
    罪事實負舉證之責，依法其有訊問被告、證人及鑑定人之權
    ，證人、鑑定人且須具結，而實務運作時，偵查中檢察官向
    被告以外之人所取得之陳述，原則上均能遵守法律規定，不
    致違法取供，其可信性極高，為兼顧理論與實務，乃於修正
    刑事訴訟法時，增列第159條之1第2項，明定被告以外之人
    （含被害人、證人等）於偵查中向檢察官所為陳述，除顯有
    不可信之情況外，得為證據（最高法院95年度台上字第1044
    號判決）；且按，刑事訴訟法第159條之1第2項，明定被告
    以外之人於偵查中向檢察官所為陳述，除顯有不可信之情況
    外，得為證據。所謂「不可信之情況」，由法院審酌被告以
    外之人於陳述時之外在環境及情況而為判斷。被告以外之人
    於偵查時，是否與被告對質，與其陳述時之外在環境並無必
    然之關聯，自不得以偵查中未經被告詰問，逕認該陳述無證
    據能力。至該等陳述與事實是否相符，要屬證據證明力之問
    題，與證據能力之有無，不容混淆（最高法院95年台上字第
    1585號判決）。另按證人於檢察官偵查中所為之陳述，審酌
    該陳述作成之客觀條件及環境，認其心理狀態健全，並無受
    到脅迫、利誘或詐欺，自非顯有不可信之情形，依刑事訴訟
    法第159條之1第2項規定，亦得為證據（最高法院95年度台
    上字第934號判決）。經查，證人庚○○於檢察官偵查中證
    述親身經歷情節，非屬傳聞證據，且渠亦均無受到脅迫、利
    誘或詐欺情形，並無顯不可信之情況存在，而原審及本院審
    理時，亦傳喚證人庚○○到庭，業經保障被告之對質詰問權
    ，是認證人庚○○於檢察官偵訊時之證詞，具有證據能力。
二、按被告以外之人於審判外之言詞或書面陳述，除法律有規定
    者外，不得作為證據，刑事訴訟法第159條第1項固定有明文
    。惟按被告以外之人於審判外之陳述，雖不符前4條之規定
    ，而經當事人於審判程序同意作為證據，法院審酌該言詞陳
    述或書面陳述作成時之情況，認為適當者，亦得為證據；當
    事人、代理人或辯護人於法院調查證據時，知有第159條第1
    項不得為證據之情形，而未於言詞辯論終結前聲明異議者，
    視為有前項之同意，亦為同法第159條之5第1項、第2項所明
    文規定。查本件判決其餘後述引為證據資料，固屬於被告以
    外之人於審判外之言詞、書面陳述者，惟均已於本院調查證
    據序及審理期日提示並告以要旨後，檢察官、上訴人即被告
    （下稱被告）甲○○、戊○○及其辯護人均知悉該等證據係
    被告以外之人於審判外之陳述，而均未於言詞辯論終結前表
    示異議，本院審酌上開證據作成時之情況，認為適當，依刑
    事訴訟法第159條之5第1項、第2項規定，均應有證據能力。
貳、實體部分：
一、訊據被告甲○○、戊○○固承認有於前揭時、地與告訴人乙○○、己○○發生口角、肢體衡突及告訴人等店內上開物品
    有遭毀損等事實，惟均矢口否認有何毀損犯行，辯稱：伊等
    當天去醫院就醫後，就沒再回到衝突現場，伊等沒有砸毀告
    訴人店內之物品云云。
二、惟查：
  (一)上揭事實，業據證人庚○○於98年9月2日偵訊時證稱：「（
    是否曾於98年2月9日晚上9時30分，目擊乙○○、己○○、
    甲○○、戊○○之糾紛？）是。但當時乙○○和己○○不在
    。（當時在你哥房子的騎樓下發生何事？）當時只有甲○○
    和戊○○在，他們先叫警方來將戊○○送醫，甲○○留在現
    場，後來戊○○從醫院回來的時候，就有一個不知名的男子
    帶了3、4個男子來到現場，他們有跟甲○○及戊○○交談，
    感覺是甲○○和戊○○的朋友，交談完後，那些男子和甲○○一同開始砸毀乙○○他們店裡的東西。‧‧‧（提示現場
    照片，卷附照片所示是否為乙○○和己○○他們店裡的東西
    ？）是。當天被砸的就是這些東西。」（98年度偵字第1244
    2號卷第54-55頁）、於原審99年1月29日審理時證稱：「（9
    8年2月9日晚上9時30分許，在台中市○區○○街203號騎樓
    內妳有無看到任何事情？）有。我在樓上有聽到大聲的聲音
    ，我就下來看，就看到東西亂七八糟，就有桌椅亂七八槽，
    還有一群人圍在我們騎樓下看，我當時是住在中美街203號
    樓上，我下樓的時候，被告2人跟我說他們2人被告訴人乙○○、己○○打，我下樓的時候沒有看到告訴人2人，後來被
    告2人就找人來，有印象中有3個成年男子來，就開始砸他們
    店裡的器具，被告2人也有動手砸。‧‧‧（在告訴人店裡
    的東西被砸的當下，妳是否全程都看到？）是。（當時乙○○、己○○有無在場？）沒有。‧‧‧（在砸東西的時候，
    被告2人是否全程都在場？）是。（他們兩人有無下手砸東
    西？）有。（之前在偵查中檢察官有提示妳被砸毀的照片給
    妳看，那些照片所照的東西，是否就是妳在場看到被砸毀的
    東西？）是。‧‧‧（戊○○、甲○○在警察第一次來之後
    ，曾經離開現場，但是在砸毀告訴人店內東西的時候，他們
    已經又回到現場？）是。」（原審卷第49頁以下）、於本院
    99年5月25日審理證稱：「（你知道被告與告訴人他們之間
    發生的糾紛、爭執嗎？）知道。（你看到本案糾紛、爭執如
    何？）我當時在樓上玩電腦，聽到碰一聲才下樓。我下樓後
    看到一個桌子倒下，我問甲○○、戊○○發生什麼事情，甲○○就說告訴人打他們。（當時有無其他人在場？）都是一
    些圍觀的路人。‧‧‧（告訴人2人有無在場？）不在現場
    。‧‧‧（甲○○、戊○○被打傷有去醫院就醫的事情你知
    道嗎？）我知道。（什麼時候去？）我記得警察離開的時候
    甲○○、戊○○有去就醫，不過我忘記他們是同時去就醫，
    還是分開去的。（被告甲○○、戊○○就醫之後你還有沒有
    在現場與甲○○、戊○○碰面？）有。‧‧‧（為什麼第二
    次又會在現場與甲○○、戊○○見面？）因為我一直在樓下
    與鄰居聊天，甲○○、戊○○就醫之後有回到現場。（甲○○、戊○○回來有什麼動作？）他們就在那裡，之後就陸續
    有人來砸店。（甲○○、戊○○也有砸店嗎？）男生有，就
    是甲○○有，至於戊○○有沒有砸店我不知道。‧‧‧（偵
    查中你說砸店當時有來了3、4個人，他們有無與被告甲○○
    、戊○○聊天？）有，他們到達之後有和甲○○、戊○○聊
    了一會之後就開始砸店。」等語，查證人庚○○與被告2人
    並無何仇恨、過節，為被告2人所不爭執，而證人庚○○於
    案發後之98年3月至4月間雖曾受雇告訴人2人，擔任飲料店
    之店員，然其與告訴人等並無無何特別情誼關係，自無故為
    偏袒之必要，且證人具結後作證茍有不實，尚有偽證罪之處
    罰，衡情，證人庚○○當無甘冒刑責之處罰而故為不實陳述
    之可能，此外，復有卷附之現場照片33幀為佐，足認證人庚○○之證詞，堪以採信。另證人庚○○先後證述內容，雖就
    被告2人是否均有就醫、動手毀損之人數等細節，稍有出入
    ，然因時隔一段時間，證人庚○○礙於記憶因素，縱就細節
    所述略有出入，亦符常情，然其就被告2人確有再回到衝突
    現場，確有與前揭不詳成年男子等人共同毀損告訴人等店內
    物品乙情，前後證述均屬一致，並無齟齬，尚難以此遽認證
    人庚○○所述不實。再者，被告2人與告訴人等當晚確實有
    發生口角、肢體衡突屬實，時隔不久告訴人等店內之物品即
    遭不詳之成年男子等共同毀損，茍非被告等授意而為，焉有
    可能如此巧合？至被告甲○○於原審審理時雖又辯稱當晚9
    時許，告訴人就自己把店內東西砸毀了，對面羊肉爐老闆有
    看到云云，然遑論上開遭毀損之物品具有相當價值，衡情告
    訴人實無自毀而行誣陷毀損之可能，再參諸茍有此有利事實
    ，被告甲○○為何於警詢、偵查中均未提出此一辯解，卻遲
    至原審審理時始提出？實啟人疑竇。
  (二)被告甲○○、戊○○2 人雖以前揭情詞置辯。然：
  1.依證人即到場處理之警員丙○○於本院99年5月25日審理時
    證稱：「（本件糾紛是否知道？）有人報案，派出所就派我
    去處理，我們去了兩次。（本案糾紛是否去處理兩次？）是
    。（如何處理？）第一次報案是21點56分左右，因為當天我
    是22到24點巡邏的班。這個案件是20點到22點那班的人要處
    理的，但是因為他們快要下班了，所以請我們提前過去處理
    。我大約是10點出頭左右去的，我到達現場去的時候只有看
    到甲○○、戊○○還有救護車也在現場。我看到裡面的桌子
    有壞掉，就問說發生什麼事情，甲○○就說他和對面的攤位
    發生糾紛，現場攤位是分左右兩邊，中間是走道，一家是快
    炒，一家是賣飲料的，桌子則是擺在屋內。我要甲○○、戊○○他們兩位就醫後回派出所找我同事李坤宏製作筆錄。‧
    ‧‧後來同一天晚上10點半左右，我們在巡邏時又接獲通知
    說又有人報案，我們才又回到現場。我第二次到現場時，告
    訴人的飲料店就已經被人砸壞了。那時候好像庚○○有在場
    ，告訴人乙○○、己○○不在現場，被告甲○○、戊○○有
    沒有在現場我現在已經忘記了。」等語，且98年2月9日晚上
    21時56分許，110接獲報案稱：台中市○○街203號有人砸王
    師傅店，是日晚上10時34分又接獲報案稱：「目前又有人在
    砸店，請再度派員前往」乙節，有臺中市警察局勤務指揮中
    心受理各類案件記錄單在卷可按（本院卷第70頁），可知告
    訴人乙○○、己○○經營之飲料店係在10時2分至10時34分
    之間遭人砸毀，應無疑義。
  2.證人庚○○於原審99年1月29日審理時證稱：「（當日發生
    事情之後，戊○○去醫院，是在何時去的？）我印象中是在
    第一次警察來之後，戊○○、甲○○都有去醫院，但是我忘
    記他們是不是一起去醫院的‧‧‧」等語、於本院99年5月
    25日審理時證稱：「（甲○○、戊○○被打傷有去醫院就醫
    的事情你知道嗎？）我知道。（什麼時候去？）我記得警察
    離開的時候甲○○、戊○○有去就醫，不過我忘記他們是同
    時去就醫，還是分開去的。」等語，而證人丙○○於本院審
    理時亦證稱：「我大約是10點出頭左右去的，我到達現場去
    的時候只有看到甲○○、戊○○還有救護車也在現場。‧‧
    ‧救護車晚上10點左右就已經把被告2人載走了。」等語，
    顯見被告甲○○、戊○○2人於10點2分左右搭上救護車前往
    醫院。
  3.又證人庚○○於原審99年1月29日審理時證稱：「（當日發
    生事情之後，戊○○去醫院，是在何時去的？）我印象中是
    在第一次警察來之後，戊○○、甲○○都有去醫院，但是我
    忘記他們是不是一起去醫院的，後來戊○○、甲○○都有再
    回到店裡面‧‧‧」、於本院99年5月25日審理時證稱：「
    （被告甲○○、戊○○就醫之後你還有沒有在現場與甲○○
    、戊○○碰面？）有。（什麼時候？）又見面的時間我不記
    得了，離我下樓有多久時間我忘記了，因為我沒有注意時間
    。（為什麼第二次又會在現場與甲○○、戊○○見面？）因
    為我一直在樓下與鄰居聊天，甲○○、戊○○就醫之後有回
    到現場。」，而依110報案紀錄記載10點34分接獲報案稱有
    人砸店，而砸店之人又係被告甲○○、戊○○2人及另3名不
    詳姓名成年男子，已如前述，足見被告甲○○、戊○○2人
    搭上救護車後不久旋即返回現場，並與另3名不詳姓成年名
    男子共同砸毀告訴人經營之飲料店，應可認定。
  4.臺中市消防局於98年2月9日曾接獲通知而派救護車至臺中市
    ○區○○街203號，載送甲○○及戊○○至臺中醫院就醫，
    此有臺中市消防局99年5月14日消護字第0990009107號函及
    所附救護紀錄可按（本院卷第63頁、第66-67頁）。依救護
    紀錄之記載出勤通知時間為22時44分，到達現場時間為22時
    49分，離開現場時間為22時53分，惟依證人庚○○、丙○○
    之上揭證述，被告2人於警察第一次到現場後即搭救護車離
    開現場，而警察第一次到場之時間係22時02分，亦如前述，
    則上述救護紀錄之記載顯證人庚○○、丙○○之證述及110
    報案紀錄均不符，本院推論乃被告2人於10時2分許搭上救護
    車後，於前往醫院途中，因不滿遭告訴人毆打，遂生怨懟，
    故又返回現場，並與另3名不詳姓名成年男子共同毀損告訴
    人所有之物品，是上述救護紀錄尚難採為有利於被告之認定
    。
  (三)綜上所述，被告甲○○、戊○○2人所辯搭乘救護車前往醫
    院後，即未再返回現場云云，顯屬事後卸責之詞，委無足取
    。本件事證明確，被告甲○○、戊○○2人犯行，均堪以認
    定，應依法論科。
三、核被告甲○○、戊○○2人所為，均係犯刑法第354條之毀損
    他人物品罪。被告甲○○、戊○○2人與不詳姓名、年籍之3
    名成年人間，就上開犯行，有犯意之聯絡及行為之分擔，均
    為共同正犯。
四、原審認被告甲○○、戊○○罪刑明確予以論科，固非無見。
    惟查，原審未詳予認定被告甲○○、戊○○涉犯毀損行為之
    時間，尚有未當。被告甲○○、戊○○上訴，否認犯罪，雖
    無理由，然原審判決既有上開可議之處，自屬無可維持，應
    由本院將原審判決予以撤銷改判。爰審酌被告甲○○、戊○○均無前科，此有臺灣高等法院被告全國前案紀錄表在卷可
    按，素行尚佳，被告等上開犯行，導因於其等與告訴人等發
    生糾紛，受有傷害後，才引起犯案動機，被告等不思理性解
    決問題，竟以暴力相向，固有不是，然事出有因，尚難盡究
    責於被告等，且犯罪手段、情節尚非十分重大，再考量告訴
    人等所受之損害等一切情狀，分別量處如主文所示之刑，並
    均諭知易科罰金之折算標準。
據上論結，應依刑事訴訟法第369條第1項前段、第364條、第299
條第1項前段，刑法第28條、第354條、第41條第1項前段，刑法
施行法第1條之1，判決如主文。
本案經檢察官丁○○到庭執行職務。
中    華    民    國    99    年     6    月    22    日
            刑事第五庭  審判長法  官  趙  春  碧
                              法  官  賴  恭  利
                              法  官  何  秀  燕
以上正本證明與原本無異。
不得上訴。
                              書記官  郭  振  祥
中    華    民    國    99    年     6    月    22    日

司法院資訊處製作；財團法人民間司法改革基金會備份。
